【裁判字號】    89,勞簡上,21
【裁判日期】    900413
【裁判案由】    給付資遣費
【裁判全文】
臺灣臺北地方法院民事判決          八十九年度勞簡上字第二一號
    上  訴  人  悠仕股份有限公司
    法定代理人  丙○○
    訴訟代理人  謝裕律師
    被上訴  人  乙○○        .
    訴訟代理人  甲○○        .
                丁○○        .
右當事人間請求給付資遣費事件，上訴人對於中華民國八十九年四月五日本院台北簡
易庭八十八年度北勞簡字第一一三號第一審簡易判決提起上訴，本院判決如左：
    主      文
原判決命上訴人給付超過新台幣肆萬玖仟伍佰玖拾伍元，及自民國八十八年六月一日
起至清償之日止，按年息百分之五計算之利息部分，及該部分假執行之宣告暨除確定
部分外訴訟費用之裁判均廢棄。
右開廢棄部分，被上訴人在第一審簡易之訴及其假執行之聲請均駁回。
其餘上訴駁回。
第一審（除確定部分外）、及第二審訴訟費用由上訴人負擔百分之二十一，餘由被上
訴人負擔。
    事      實
甲、上訴人方面：
壹、聲明：
一、原判決關於上訴人敗訴部分廢棄。
二、右廢棄部分被上訴人於第一審之訴及假執行之聲請均駁回。
貳、陳述：除與原審判決書所載者相同茲予引用外，補稱：
一、上訴人公司並非因訴外人雄觀實業股份有限公司（以下簡稱雄觀公司）改組而來
    ，亦無承讓雄觀公司之情事，原審依勞動基準法（以下簡稱勞基法）第二十條規
    定認定上訴人公司應繼續承認被上訴人在雄觀公司之工作年資，其認事用法顯有
    違誤：
（一）被上訴人主張上訴人公司係改組或轉讓雄觀公司而來，雇主應繼續承認勞工於
      舊雇主工作期間之年資等情事，被上訴人並未依民事訴訟第二七七條就有利於
      己之事實舉證以實其說；原審竟認上訴人公司承受雄觀公司之廠房及機械時，
      即默示約定一併留用被上訴人，被上訴人前後工作年資併予存在，因而判令上
      訴人應給付被上訴人依六年七個月工作年資計算之資遣費、預告工資及應修未
      休之特別休假工資。惟上訴人並未承受雄觀公司之廠房及機器，上訴人之所以
      使用該廠房及機器係基於雙方租賃法律關係而來，並非轉讓而承受之法律關係
      。
（二）又雄觀公司於八十六年十二月破產停業，證人許添丁於原審已證稱雄觀公司破
      產已發給員工資遣費，足見被上訴人係上訴人公司重新雇用之勞工，其年資應
      自上訴人雇用被上訴人時起算，縱係雄觀公司未發給被上訴人資遣費亦係雄觀
      公司與其員工間之債務關係與上訴人公司無涉。
（三）上訴人公司所雇用之員工陳水木，其離職後與上訴人公司成立勞資調解，由上
      訴人公司給付其資遣費十五萬元，並不足以作為認定上訴人公司應繼續承認被
      上訴人員服務於雄觀公司年資之證據，足反證陳水木及被上訴人皆為上訴人於
      八十七年五月間重新雇用之勞工，否則陳水木自八十一年六月一日進入雄觀公
      司服務至八十七年七月九日自上訴人公司離職，若其年資合併計算，其工作年
      資已達七年一個月應不可能只願收受退休金、未休工資及例假日工資十五萬元
      而已。
（四）上訴人與被上訴人間未訂定正式書面勞動契約與上訴人公司是否應依勞基法第
      二十條繼續承認被上訴人於雄觀公司之年資無關。
（五）上訴人否認被上訴人有特別休假十四天，實際上被上訴人僅有特別休假四天而
      已，被上訴人稱其有特別休假十四天，亦未舉證以實說。
二、被上訴人係因違反勞動規則遭上訴人公司依法終止勞動契約，並無依勞基法第十
    六、十七條規定請求資遣費之餘地：被上訴人自八十八年三月一日起即未至上訴
    人公司上班，亦未向上訴人公司說明理由連續曠職，迄八十八年三月三十一日止
    已曠職達三十日以上，上訴人公司乃於八十八年四月三日依勞基法第十二條終止
    兩造間之勞動契約，依勞基法第十八條之規定被上訴人並無依勞基法第二十條、
    第十六條及第十七條規定向上訴人公司請求資遣費之權利。
參、證據：除援用原審之立證方法外，補提：租賃契約、經濟部公司執照及勞資爭議
    調解紀錄為證。
乙、被上訴人方面：
壹、聲明：駁回上訴。
貳、陳述：除與原審判決書所載者相同茲予引用外，補稱：
一、依勞工請假規則，勞工因病可申請留職停薪一年，上訴人竟片面終止契約。又依
    勞基法第十一條規定之「勞工不能勝任工作」，應視勞工身體健康與否，應由醫
    師來認定而非由雇主片面決定；另被上訴人若真係無法勝任工作，則為何有被上
    訴人八十八年元月加班達五十一小時之情形。
二、上訴人並無法提出被上訴人已自雄觀公司領取資遣費之證明，陳水木及其他之工
    人亦未領取資遣費。
三、上訴人公司、悠控公司及雄觀公司間之關係有待釐清。又雄觀公司若如上訴人所
    言已經破產，為何未由法院裁定及進行法定程序，為何可以與上訴人公司簽訂租
    賃契約？另該等重大之契約為何未經公證？
四、上訴人稱被上訴人係向其求職，惟並無法提出求職函、勞動契約或重新聘任員工
    之相關文件。上訴人公司所提出之員工任職契約係事後製作以應付法院，又觀諸
    整個契約之內容僅拘束勞方，而無雇主之義務，為脫法行為。
五、上訴人於原審遲不提出其與雄觀公司所簽訂之租賃契約書，甚為可議；另臺北市
    政府同意上訴人登記之日期為八十七年十月九日，為何上訴人與雄觀公司所簽訂
    租賃契約之日期為八十七年一月二十日？
六、上訴人稱被上訴人曠工三天違反工作規則云云，並非事實，因上訴人終止其與被
    上訴人間之勞動契約之理由係被上訴人請特別休假四天及病假太多不能勝任工作
    ，且由被上訴人之出勤卡可知被上訴人係請病假而非曠職，又上訴人公司並無向
    縣府核備之之工作規則，被上訴人何來違反之說。另解雇被上訴人之文件係由李
    守文所具名簽發，惟當時悠訊公司之董事長為許添丁而非李守文。
七、若被上訴人於上訴人公司僅有年資四個月，為何有三萬二千元之年終獎金。
八、上訴人稱其體恤陳水木而加倍給予資遣費云云並非事實，其事實為陳水木因服務
    未滿八年無法依勞基法第五十三條之規定自請退休，故僅能請求七個月之資遣費
    外加一個月之預告工資來計算調解金額，因其年事已高並不願花費時間訴訟，故
    同意調解，上訴人若真有善意，為何會減價而成立調解；又縱如上訴人所言陳水
    木之年資僅有一年，公司為體恤而加倍給予資遣費，其金額並不可能達十五萬元
    。
參、證據：援用原審之立證方法。
丙、本院依職權向經濟部中部辦公室函查雄觀公司之公司設立登記資料。
    理      由
一、本件被上訴人起訴主張：其於八十一年十一月三日進入被告前身雄觀公司服務，
    被告於八十八年四月三日以不能勝任工作為由，終止與原告間之勞動契約，原告
    之工作年資為六年五個月，爰本於勞基法第十七條、第十六條、第三十八條第三
    款及勞工請假規則第四條第二項之規定，請求上訴人給付六又十二分之五個月平
    均工資之資遣費（平均工資為三萬三千元）二十一萬一千七百五十元、一個月預
    告工資三萬三千元、未休特休假十日工資（每年十四日已扣四日）八千五百三十
    元以及八十八年三月份傷病假一個月折半工資一萬二千八百元，總計二十六萬六
    千一百八十元之判決（其中逾二十三萬五千零九十四元部分，經原審為被上訴人
    敗訴之判決部分，未據被上訴人聲明不服，已告確定）。上訴人則以：其並未承
    受雄觀公司之廠房及機器，上訴人之所以使用該廠房及機器係基於雙方租賃法律
    關係而來，並非轉讓而承受之法律關係，被上訴人係上訴人公司重新雇用之勞工
    ，其年資應自上訴人雇用被上訴人時即八十七年五月起算，被上訴人僅有特別休
    假四天，被上訴人主張其有特別休假十四天，亦未舉證以實其說，上訴人以企業
    照顧勞工之旨，被上訴人任職未滿一年，願發給相當於一個月平均工資之資遣費
    等語，資為抗辯。
二、經查：被上訴人自八十一年十一月三日進入雄觀公司服務，上訴人公司於八十七
    年五月間成立，並於五月二十日起承租雄觀公司之廠房及機器設備，上訴人於八
    十八年四月三日以被上訴人未住院請假，自八十八年三月一日起即未上班達三十
    日，已違反勞工請假規則第四條第一項規定，不能勝任工作為由，終止與被上訴
    人間之勞動契約，而被上訴人遭上訴人終止勞動契約發生之當日前六個月之平均
    工資為二萬八千九百零九元，另被上訴人自八十八年三月一日起至至同年月三十
    一日止因病假尚未領取該月份折半之薪資為一萬一千零五十元，上訴人願發給相
    當於一個月平均工資之資遣費與被上訴人等情，有租賃契約、上訴人解僱通知函
    、宜蘭縣政府勞資爭議調解紀錄、薪資明細表等件為證，且為兩造所不爭執，堪
    信此部分之事實為真正，茲兩造爭執之重點在於：被上訴人是否係勞基法第二十
    條所規定，雄觀公司與上訴人公司商定留用之勞工？爰論述如后：
三、按「勞工工作年資以服務同一事業者為限。但受同一雇主調動之工作年資，及依
    第二十條規定應由新雇主繼續予以承認之年資，應予併計。」、「事業單位改組
    或轉讓時，除新舊雇主商定留用之勞工外，其餘勞工應依第十六條規定期間預告
    終止契約，並應依第十七條規定發給勞工資遣費。其留用勞工之工作年資，應由
    新雇主繼續予以承認。」勞基法第五十七條、第二十條分別定有明文。而勞基法
    第二十條所謂事業單位改組或轉讓，如事業單位為公司組織者，係指事業單位依
    公司法之規定變更其組織或合併或移轉其營業、財產而消滅其原有之法人人格，
    另立新之法人人格而言，最高法院八十四台上字第九九七號亦著有判決，本件雄
    觀公司之董事長為黃南祈，法人格尚未消滅，而上訴人公司之董事長原為許添丁
    ，嗣變更為丙○○，業據本院依職權向經濟部中部辦公室調雄觀公司之公司設立
    登記資料一份，及上訴人公司之變更登記表二份附卷可憑，雄觀公司與上訴人公
    司之名稱各異，負責人不同，且法人人格各自獨立，非僅與上開條文所稱「同一
    」雇主之要件不合，亦不符合勞基法第二十條所謂「改組」或「轉讓」之情形，
    是尚難以僱主於僱用勞工前雙方均會對彼此間權利義務事項予以明示約定，並簽
    訂勞動契約以憑遵守，兩造既未訂有正式書面勞動契約，且被上訴人從事勞務地
    點、內容復與雄觀公司相同，並被上訴人所享有權利與受僱於雄觀公司時並無不
    同等理由，即認上訴人承受雄觀公司廠房及機器時，即默示約定一併留用原雄觀
    公司員工之被上訴人，至與被上訴人同時任職雄觀公司並經上訴人僱用之員工陳
    水木，經上訴人通知資遣後，即與上訴人成立勞資調解，由上訴人給付陳水木資
    遣費、未休工資、例假日工作工資共十五萬元乙節，此乃雙方和解之條件，亦難
    據此認定被上訴人係勞基法第二十條所規定，雄觀公司與上訴人公司商定留用之
    勞工，況證人即上訴人之前負責人許添丁於原審審理時亦證稱：雄觀公司於八十
    六年底破產，並發給三至四個月薪資給員工作為資遣費，後上訴人公司向雄觀公
    司股東承租廠房及機器，員工有的繼續留下來工作，被上訴人有領到三、四個月
    資遣費等語（見原審卷第二十頁至第二十二頁），又當事人主張有利於己之事實
    者，就其事實有舉證之責任，民事訴訟法第二百七十七條定有明文，主張法律關
    係存在之當事人，應就該法律關係發生所須具備之特別要件，負舉證之責任，至
    於他造主張有利於己之事實（變更或消滅之特別要件），則應由他造舉證證明，
    最高法院四十八年台上字第八八七號亦著有判例，本件被上訴人主張其係雄觀公
    司改組時與上訴人公司所商定留用之勞工之事實，為主張有利於己之事實，自應
    就該法律關係發生所須具備之特別要件，負舉證之責，被上訴人就此部分無法具
    體加以舉證以實其說，自難採信，堪信上訴人此部分之主張為真正。
四、次按「雇主依第十一條或第十三條但書規定終止勞動契約者，其預告期間依左列
    各款之規定：一、繼續工作三個月以上一年未滿者，於十日預告前之。二、繼續
    工作一年以上三年未滿者，於二十日前預告之。三繼續工作三年以上者，於三十
    日前預告之。」、「雇主未依第一項規定期間預告而終止契約者，應給付預告期
    間之工資。」、「雇主依第十六條終止勞動契約者，應依左列規定發給勞工資遣
    費：一、在同一雇主之事業單位繼續工作，每滿一年發給相當於一個月平均工資
    之資遣費。二、依前款計算之剩餘月數，或工作未滿一年者，以比例計給之。未
    滿一個月者以一個月計」及「普通傷病假一年內未超過三十日部分，工資折半發
    給。」勞基法第十六條、第十七條及勞工請假規則第四條第二項分別訂有明文。
    如上所述，本件上訴人係依勞基法第十一條第五款規定終止兩間之勞動契約，則
    被上訴人自得請求上訴人給付資遣費、預告期間工資及普通傷病假一年內未超過
    三十日部分，折半之工資。茲就被上訴人得請求之數額審核如下：
（一）資遣費部分：被上訴人任職期間自八十七年五月至八十八年四月三日止，共計
      十一個月又三日，依勞基法第十七條第二款之規定，上訴人公司應發給一個月
      平均工資之資遣費，被上訴人遭上訴人終止勞動契約發生之當日前六個月平均
      工資為二萬八千九百零九元，此亦為上訴人公司所不爭執，依此計算，被上訴
      人得請求之資遣費為二萬八千九百零九元。
（二）被上訴人年資未滿一年，遭解僱時月平均工資為二萬八千九百零九元，上訴人
      未經預告而終止契約，應給付十日預告期間工資九千六百三十六元。
（三）被上訴人自八十八年三月一日起至三十一日止因傷病假薪資尚未領取，依被上
      訴人八十八年二月份之薪資為二萬二千一百元，此有薪資表可按，上訴人就此
      部分亦不爭執，上訴人應給付被上訴人此部分之折半工資一萬一千零五十元。
五、另「勞工在同一雇主或事業單位，繼續工作滿一定期間者，每年應依左列規定給
    予特別休假。一、一年以上三年未滿者七日。二、三年以上五年未滿者十日。三
    、五年以上十年未滿者十四日。四、十年以上者，每一年加給一日，加至三十日
    為止。」勞基法第三十八條定有明文，本件被上訴人之年資，如前所述，尚未滿
    一年，上訴人復否認被上訴人有十四日之特別休假，依上規定暨前開舉證責任分
    配之法理，被上訴人主張其有十四日之特別休假之事實，為勞基法規定以外，主
    張有利於己之事實，被上訴人自應就該法律關係發生所須具備之特別要件，負舉
    證之責，被上訴人就此部分無法具體加以舉證以實其說，自難採信。
六、從而，被上訴人本於勞基法第十七條、第十六條、第三十八條第三款及勞工請假
    規則第四條第二項之規定，，請求上訴人給付六又十二分之五個月平均工資之資
    遣費（平均工資為三萬三千元）二十一萬一千七百五十元、一個月預告工資三萬
    三千元、未休特休假十日工資（每年十四日已扣四日）八千五百三十元以及八十
    八年三月份傷病假一個月折半工資一萬二千八百元，總計二十六萬六千一百八十
    元之判決（逾二十三萬五千零九十四元部分，經原審為被上訴人敗訴之判決部分
    ，未據被上訴人聲明不服，已告確定）。其中，請求上訴人給付資遣費二萬八千
    九百零九元、預告期間工資九千六百三十六元及傷病假薪資一萬一千零五十元，
    合計四萬九千五百九十五元，及自八十八年六月一日起至清償之日止，按年息百
    分之五計算之利息部分，為有理由，應予准許。逾此所為請求，則無理由，應予
    駁回。至於被上訴人敗訴部分，其假執行之聲請失所附麗，應併予駁回。原審就
    超過上開應准許部分，為上訴人敗訴之判決，並為假執行之宣告，尚有未洽，上
    訴意旨求予廢棄改判，為有理由，爰由本院予以廢棄改判如主文第二項所示。至
    於上開應准許部分，原判決命上訴人給付，並為假執行之宣告，經核於法並無不
    合，上訴意旨求予廢棄改判，為無理由，應駁回其上訴。
七、本件事證已臻明確，兩造其餘主張、陳述及所提之證據，均與本件判決結果不生
    影響，爰毋庸再予審酌，附此敘明。
八、據上論結，本件上訴為一部有理由，一部無理由，依民事訴訟法第四百三十六條
    之一第三項、第四百四十九條第一項、第四百五十條、第七十九條但書，判決如
    主文。
中      華      民      國    九十      年      四      月      十三    日
                              勞工法庭審判長法      官  陳邦豪
                                            法      官  翁昭蓉
                                            法      官  張明輝
右正本係照原本作成
本判決不得上訴
中      華      民      國    九十      年      四      月      十三    日
                                            法院書記官  高秋芬


司法院資訊處製作；財團法人民間司法改革基金會備份。
